【裁判字號】    90,上易,262
【裁判日期】    901009
【裁判案由】    侵權行為損害賠償
【裁判全文】
臺灣高等法院臺中分院民事判決  九十年度上易字第二六二號
      上  訴  人  甲○○
      被 上訴 人  乙○○
右當事人間請求侵權行為損害賠償事件，上訴人對於中華民國九十年六月十四日臺灣
南投地方法院九十年度訴字第二九二號第一審判決提起上訴，本院判決如左：
      主      文
原判決關於駁回上訴人後項之訴部分，及訴訟費用（確定部分除外）之裁判均廢棄。
被上訴人應再給付上訴人新臺幣玖萬元，及自民國九十年三月二十八日起至清償日止
，按年息百分之五計算之利息。
其餘上訴駁回。
第一、二審訴訟費用除確定部分外，由被上訴人負擔二分之一，餘由上訴人負擔。
      事實及理由
一、本件上訴人起訴主張：被上訴人於八十八年十月十二日上午七時二十分許，駕駛
    車牌ＲＡ─三六一○號自小客車沿南投縣南投市○○路往南崗工業區行駛，行經
    該路與自強二路交叉口欲右轉自強二路時，竟疏於注意車前狀況及兩車併行之間
    隔，右轉時不慎撞及在其右方行駛欲直行前往工業區，由伊所駕車牌ＵＤＢ─六
    二三號輕機車，致伊受有左足蹠骨骨折等傷害，不法侵害伊身體健康，自應賠償
    伊因此支出之醫療費用一萬九千九百八十四元、減少勞動能力之損失四萬四千零
    十五元及精神慰藉金五十萬元損害等情。爰依民法第一百八十四條第一項前段、
    第一百九十三條第一項及第一百九十五條第一項前段規定，求為命被上訴人給付
    新臺幣（下同）五十六萬三千九百六十三元並加付法定遲延利息之判決。
二、被上訴人則以：上訴人請求伊賠償之醫療費，僅一百九十元為必要醫療費用；且
    上訴人就本事故亦與有過失，其請求精神慰藉金實屬不當。又當時伊要右轉，甫
    打方向燈，還沒右轉，上訴人為閃避一輛逆向行駛而至之他車，即由後方撞上伊
    車，伊無過失；另報案時警員所繪之圖有經立可白塗改過等語。資為抗辯。
三、原審審理結果，認上訴人請求醫療費用一百九十元、減少勞動能力之損失四萬四
    千零十五元及精神慰藉金五萬元，共計九萬四千二百零五元，以被上訴人應負擔
    比例為十分之九計算，合計應賠償八萬四千七百八十五元（此部分未據被上訴人
    聲明不服），而駁回上訴人其餘請求。上訴人對其不利之判決一部，提起上訴，
    主張本件無民法第二百十七條過失相抵規定之適用，被上訴人應賠償伊三十一萬
    一千零五元，計為：伊於南雲醫院就診自付之一百九十元及同仁堂外敷整復費用
    支出一萬六千八百元，計醫療費用一萬六千九百九十元；及減少勞動能力之損失
    四萬四千零十五元；暨精神慰藉金二十五萬元。扣除原審判准之八萬四千七百八
    十五元，被上訴人應再給付二十二萬六千二百二十元。並聲明求為判決：(一)原判
    決關於駁回上訴人後項之訴部分，及該部分假執行之聲請，暨訴訟費用之裁判均
    廢棄。(二)被上訴人應再給付上訴人二十二萬六千二百二十元，及自起訴狀繕本送
    達翌日起至清償日止，按年息百分之五計算之利息。(三)前項聲明，願供擔保，請
    准宣告假執行。被上訴人聲明，求為判決：駁回上訴。
四、查上訴人主張被上訴人於上揭時地駕車疏未注意車前狀況及兩車併行間隔，因而
    肇事，致伊受有左足蹠骨骨折等傷害之事實，業據上訴人於刑事案件警訊及偵審
    時指述甚詳，並經其於刑案提出南雲醫院八十八年十一月二十三日出具診斷證明
    書，及八十九年九月四日第八九００五七號驗傷診斷書記載其「左腳足部壓傷及
    第五蹠骨骨折」為證。雖被上訴人辯稱：當時伊要右轉，甫打方向燈，還沒右轉
    ，上訴人為閃避一輛逆向行駛而至之他車，即由後方撞上伊車，伊無過失；另報
    案原始資料警員所繪之圖有經立可白塗改過云云。惟查，被上訴人辯述上訴人為
    閃避一輛逆向行駛而至之他車，即由後方撞上伊車一節，始終為上訴人所否認，
    被上訴人亦未舉證以實其說。再觀諸刑案卷附南投縣警察局道路交通事故調查報
    告表及現場簡略圖暨照片二幀，顯示兩造所駕西向行駛車輛撞擊後停置處，被上
    訴人之汽車係朝西北向而呈右轉自強二路，並斜向跨停仁和路西向白色邊線上，
    左前後輪南距道路中線分別為二．八公尺及二．三公尺，汽車頭甫駛抵仁和路與
    自強二路之岔路口而車身中尾部未達中心處，右輪後距上訴人所駛稍形平行倒地
    輕機車之前輪為二．五公尺；參據上訴人迭次指陳被上訴人駕車在其左側駛至肇
    事地點貿然右轉肇禍，以及一審刑事庭承辦法官於九十年一月十八日履勘現場之
    勘驗筆錄所載暨拍攝照片多幀所示情形；參以該調查報告表於肇事經過欄並載：
    「乙○○於上述時地欲由仁和路右轉至自強二路與直行之甲○○發生擦撞」之情
    。可見被上訴人駕車駛至該岔路口於右轉彎前未達中心處，疏未注意讓右方上訴
    人騎乘之機車先行，即遽行右轉彎，致所駕小客車右側擦撞上訴人所騎乘機車，
    因而肇事致上訴人受傷甚明，而上訴人斯時所駕機車沿仁和路直向行駛未有任何
    轉彎動作。況該警局南投分局八十九年十一月六日投投警刑字第０一八一六四號
    刑事案件報告書犯罪事實欄又載：「犯罪嫌疑人乙○○，經本分局依法通知兩次
    （詳如送達證書及現場照片）均未到案說明，顯有規避刑責之嫌」等語，不無畏
    責情虛。衡以被上訴人事發後又屢為承述祇要上訴人提出收據，伊就所載必要治
    療費用願予賠付之語，有刑案及本件歷審卷宗筆錄之記載可稽，非無賠償之意。
    按汽車行駛時，駕駛人應注意車前狀況及兩車併行之間隔，並隨時採取必要之安
    全措施。又轉彎車應讓直行車先行。分別為道路交通安全規則第九十四條第三項
    、第一百零二條第一項第六款前段所明定。而道路交通安全規則係為保障駕駛人
    行車安全而設之法規，被上訴人違反之馴致肇事，自屬違反保護他人之法令，不
    法侵害他人權益之侵權行為。被上訴人徒以伊尚未右轉，為無過失云云置辯，不
    足採信。至證人即現場處理警員鄭永昌於刑案中提出所繪交通事故現場會勘簡略
    圖，其上復有被上訴人之簽名，經予提示，被上訴人表明無意見（見一審刑卷九
    十年四月九日審判筆錄及後附簡略圖），要與該調查報告表所繪現場圖示大致相
    符，均非不得資為肇事現場相關情事之佐證，被上訴人迄仍無法指明其究何處有
    經立可白塗改過。乃被上訴人徒謂報案原始資料警員所繪之圖經立可白塗改過云
    云，亦不足採。矧被上訴人所犯過失傷害罪，經刑案偵審結果並同此認定，判處
    罪刑確定，有臺灣南投地方法院檢察署八十九年度偵字第三九一四號、臺灣南投
    地方法院九十年度交易字第二號案卷及刑事判決足資覆按。上訴人主張被上訴人
    有為該不法行為之事實，堪信為真實。
五、按因故意或過失，不法侵害他人之權利者，負損害賠償責任。又不法侵害他人之
    身體、健康、名譽、自由、信用、隱私、貞操，或不法侵害其他人格法益而情節
    重大者，被害人雖非財產上之損害，亦得請求賠償相當之金額。民法第一百八十
    四條第一項前段、第一百九十五條第一項前段分別定有明文。上訴人主張被上訴
    人為侵權行為，依前揭規定請求被上訴人賠償損害，洵屬有據。茲就上訴人請求
    被上訴人應再給付伊在同仁堂國術館接受外敷整復所支出費用一萬六千八百元，
    及精神慰藉金加計原審准許者應至二十五萬元部分，審酌如下：
  (一)醫療費用部分：上訴人主張其在同仁堂國術館接受外敷整復，支出費用一萬六千
    八百元，固據其提出同仁堂國術館八十八年十二月三十日開具收據一件為證，然
    上訴人自承並無合格醫師出具須由國術館外敷整復治療之證明無訛，則此部分顯
    然未經合格醫師之處方，尚難認係醫療之所必要，無從准許。
  (二)精神慰藉金部分：上訴人因受有左足蹠骨骨折等傷害，肉體及精神上自感痛苦，
    其請求被上訴人賠償慰撫金，尚無不洽。查上訴人係國小畢業，原從事汽車零件
    油封技術員工作，每月薪資連同加班費為二萬多元，無財產；被上訴人為國中畢
    業，本來作翻砂，月薪約二萬八千元，現已無業，無財產各情，已據兩造各自陳
    明。本院審酌兩造之身分、地位、經濟狀況，及被上訴人所受過失傷害情形，認
    被上訴人請求賠償慰撫金於十五萬元，尚屬相當。
六、按損害之發生或擴大，被害人與有過失者，法院得減輕賠償金額，或免除之。民
    法第二百十七條第一項定有明文。雖被上訴人於原審辯以上訴人之過失程度應較
    其過失程度為重云云，惟查被上訴人既有違反道路交通安全規則第九十四條第三
    項及第一百零二條第一項第六款規定情事，嗣經原審法院審認被上訴人與上訴人
    對於本車禍事故發生過失之比例，應分別為十分之九及十分之一，而減輕被上訴
    人賠償金額十分之一判命給付。審酌上情，上訴人對本事故之發生，尚難謂無疏
    於注意車前狀況可明。鑑於被上訴人駕駛之轉彎車應讓上訴人所駕之直行車先行
    ，詎被上訴人竟疏未注意及此以致肇禍，其過失情節顯較上訴人為重，而上訴人
    自亦與有過失。斟酌本件肇事情節，被上訴人之過失行為係肇事主因，對該事故
    原因力較強，上訴人之過失程度顯然較輕。兩造應負擔過失責任比率，被上訴人
    為十分之九，上訴人為十分之一。依上規定，本院自得減輕被上訴人之賠償金額
    。上訴人徒稱本件應無民法第二百十七條過失相抵規定之適用云云，核非有據。
七、綜上所述，上訴人得請求被上訴人賠償損害金額為醫療費用一百九十元、減少勞
    動能力之損失四萬四千零十五元及精神慰藉金十五萬元，合計十九萬四千二百零
    五元。爰依兩造如上過失程度，減輕被上訴人賠償金額百分之十，即被上訴人應
    賠償上訴人十七萬四千七百八十五元（〔194205×（1-10%）=  174785〕，角以
    下四捨五入）。從而，上訴人請求被上訴人給付伊上開金額，及自起訴狀繕本送
    達翌日即九十年三月二十八日起至清償日止，按年息百分之五計算之利息，洵屬
    正當，應予准許；逾此所為請求，尚有未合，不予准許。原審就上開應准許部分
    ，僅判命被上訴人給付八萬四千七百八十五元及其利息，未及應准許部分計九萬
    元本息，尚有未洽。上訴論旨，指摘原判決此部分不當，求予廢棄，為有理由，
    爰廢棄改判如主文第二項所示。至前開不應准許部分，上訴意旨，指摘原判決失
    當，聲明廢棄，為無理由，應駁回其上訴。又本判決所命給付，未逾新臺幣一百
    萬元，一經本院宣示即告確定，自無宣告假執行之必要。
八、本件事證已臻明確，兩造其餘攻擊防禦方法及舉證，不予逐一論列，併此敘明。
九、據上論結，本件上訴為一部有理由，一部無理由。依民事訴訟法第四百五十條、
    第四百四十九條第一項、第七十九條但書，判決如主文。
中      華      民      國    九十      年      十      月      九      日
~B1民事第五庭審判長法  官  陳滿賢
~B2                法  官  朱  樑
~B3                法  官  簡清忠
右為正本係照原本作成。
不得上訴。
~B                書記官  陳振海
中      華      民      國    九十      年      十      月     十五     日
                                                                        Ｌ


司法院資訊處製作；財團法人民間司法改革基金會備份。
